【裁判字號】    90,上訴,613
【裁判日期】    900920
【裁判案由】    強盜等
【裁判全文】
臺灣高等法院刑事判決                              九十年度上訴字第六一三號
    上  訴  人
    即  被  告  丁○○
    指定辯護人  本院甲○辯護人
右上訴人因強盜等案件，不服臺灣桃園地方法院八十九年度訴字第一五七八號，中華
民國九十年一月三日第一審判決（起訴案號：臺灣桃園地方法院檢察署八十九年度偵
字第一三九０七號）提起上訴，本院判決如左：
    主  文
原判決撤銷。
丁○○連續意圖為自己不法之所有，攜帶兇器，搶奪他人之動產，處有期徒刑壹年陸
月，扣案之西瓜刀貳支，沒收。又，連續攜帶兇器搶奪，因防護贓物、脫免逮捕，當
場施以脅迫，處有期徒刑伍年陸月，扣案之西瓜刀貳支，及帽子壹頂、口罩壹個、膠
帶壹卷，均沒收。又，意圖為自己不法之所有，以恐嚇使人將本人之物交付，未遂，
處有期徒刑壹年，扣案之西瓜刀壹支，沒收。應執行有期徒刑柒年陸月，扣案之西瓜
刀貳支，及帽子壹頂、口罩壹個、膠帶壹卷，均沒收。
    事      實
一、丁○○基於意圖為自己不法所有，基於搶奪財物及防護贓物、脫免逮捕施脅迫之
    之概括犯意，先後、連續為後列之行為：
  (一)於附表編號1.、2.所載之時間、地點，攜帶其所有客觀上足對人之身體、生命、
    安全構成威脅，具有危險性之西瓜刀一把，以佯裝購買行動電話之方式，趁己○○、乙○○不備之際，連續搶奪渠等店內販售之摩托羅拉廠牌Ｖ八０八八型號行
    動電話各一支，市價約新臺幣（下同）一萬五千元。
  (二)於附表編號3.所載之時間、地點，攜帶其所有客觀上足對人之身體、生命、安全
    構成威脅，具有危險性之西瓜刀一把，以佯裝購買行動電話之方式，趁丙○○不
    備之際，搶奪渠店內販售之摩托羅拉廠牌Ｖ八０八八型號行動電話一支，丙○○
    遭搶之後緊隨在後追逐丁○○，乃丁○○為防護贓物及脫免逮捕，竟當場取出其
    所攜帶之西瓜刀一把指向丙○○威脅稱：我這裡有刀子，有膽你就追過來云云，
    致丙○○心生畏懼而不敢再追逐。
  (三)丁○○再於附表編號4.所載之時間、地點，攜帶其所有客觀上足對人之身體、生
    命、安全構成威脅，具有危險性之西瓜刀一把，佯裝向戊○○問路，趁戊○○不
    備之際，搶奪渠置於機車踏板上之皮包一只（其內放置財物如附表所示）；得手
後又另行起意，意圖為自己不法所有，手握以雨衣包裹放在所騎乘機車前置物箱
    之西瓜刀刀把，向戊○○恫嚇稱：把錢都拿出來，否則我就殺死你等語；惟因戊○○表明渠所有財物都在皮包內，復因有路人經過，丁○○始罷手離去，而未得
    逞。
  (四)丁○○又於附表編號5.所載之時間、地點，攜帶其所有客觀上足對人之身體、生
    命、安全構成威脅，具有危險性之西瓜刀一把，佯裝向庚○○○問路，趁庚○○○不備之際，趁機欲搶奪庚○○○置於機車踏板上之皮包，庚○○○見狀與之抗
    拒拉扯並呼喚路人救命，丁○○為達其搶奪財物之目的，乃繼之向庚○○○恫稱
    ：我有槍械云云，以加害生命、身體之事恐嚇，致庚○○○心生畏懼；惟庚○○○為恐失去財物，權衡之餘仍極力反抗，適巧又有路人經過，丁○○始未得手即
    倉皇逃逸，所攜帶用報紙包裹之西瓜刀一把並於匆忙逃逸時掉落現場。
  (五)丁○○於附表編號6.所載之時間、地點，騎乘機車攜帶其所有客觀上足對人之身
    體、生命、安全構成威脅，具有危險性之西瓜刀一把，佯裝購買香煙及有事詢問
    ，趁辛○○趨前不備之際，搶奪辛○○所有之金項鍊一條，價值約三千五百元；
    甫得手，辛○○迅即上前抓住丁○○，丁○○騎乘車牌號碼ＳＫＥ─二五六號機
    車匆忙逃逸時，因一時緊張心慌不慎倒地，致機車鑰匙連同剛搶得之金項鍊均掉
    落於地上，見辛○○仍在後追趕，為脫免逮捕，當場持其所攜帶之西瓜刀一把向
    辛○○施脅迫，辛○○因之心生畏懼不敢繼續追躡而折返報警。嗣丁○○雖以牽
    車之方式，沿中壢市○○路往大園方向逃逸，終在民權路三段八三七號前為趕抵
    現場之員警追捕到案，先後扣得其所有作案用之西瓜刀二支（連同上開掉落之西
    瓜刀），及預備供搶奪犯罪用之帽子一頂、口罩一個、膠帶一卷等物。
二、案經桃園縣警察局中壢分局報請台灣桃園地方法院檢察署檢察官偵查起訴。
      理      由
一、訊據被告丁○○在本院審理中雖坦承搶奪時有攜帶西瓜刀，但辯稱：是否有對丙○○恐嚇「我這裡有刀子，有膽你就追過來」乙節，伊已忘了；伊未對庚○○○
    恐嚇「我有槍械」；伊當時都有吃鎮定劑，根本不知道自己說過什麼云云。惟查
    ，右開犯罪事實業據被告於警訊時供承綦詳（見偵查卷第八頁、第九頁），核與
    被害人己○○、乙○○、丙○○、戊○○、庚○○○及辛○○於警訊及偵審中所
    述之情節相符，並均經被害人當場指認被告確係該名搶嫌無訛，復有扣案之西瓜
    刀二支、帽子一頂、口罩一個、膠帶一卷及卷附之贓物領據三紙、照片十張可資
    佐證。復查，被告雖辯稱：伊當時都有吃鎮定劑等語，然始終未能陳報所使用之
    藥物名稱及提出相關之資料以供本院查證。況經本院送請臺灣大學醫學院附設醫
    院鑑定被告行為時精神狀態結果，認：胡員平日有多種物質依賴，在本次案發前
    因服用鎮定劑對意識狀態及事理判斷可能有所影響，致使現今對案發當天之事之
    記憶略微缺損，但其程度並未達心神喪失或精神耗若之程度云云，有臺灣大學醫
    學院附設醫院民國（下同）九十年八月十五日（九十）校附醫精字第二一三四二
    號函附在本院卷可稽。參以被告作案時均係以佯裝購買手機或問路方式，趁機搶
    奪財物，得手後為防護贓物或脫免逮捕，尚且出言恐嚇被害人，而被害人又均係
    較易下手之婦女，顯見被告多件犯罪，皆係經過事先策劃，顯非出於服藥後神智
    不清之舉，尚無獲邀寬減之餘地。被告所辯，要屬臨訟卸責之詞，不足採信。本
    案事證明確，被告犯行堪以認定。
二、刑法第三百四十六條之恐嚇取財罪之恐嚇行為，係指以將來惡害之通知恫嚇他人
    而言，受恐嚇人尚有自由意志，不過因此而懷有恐懼之心，故與強盜罪以目前之
    危害脅迫他人，致喪失自由意志不能抗拒者不同，最高法院六十七年臺上字第五
    四二號著有判例。查，關於被告於附表編號4.所載時地搶奪被害人戊○○之皮包
    後有如何之強暴、脅迫行為，業據被害人戊○○於警訊中供陳：該歹徒所騎乘之
    未懸掛車牌之機車前置物箱，擺有一把以雨衣包住之刀子，該歹徒一直將手握著
    該刀之握把，似乎隨時要拔刀欲砍殺我之動作，雖刀子以雨衣包住，但我可以很
    明確的看到那是一把刀云云（見偵查卷第十八頁背面）。於原審到庭證稱：不料
    搶嫌趁我不注意將我放在機車上踏板上之公事包手提袋一只搶走，但搶嫌沒有馬
    上離開，手上握有以雨衣包好之刀狀物對我恐嚇稱把錢拿出來，否則就殺死你，
    剛好有路人經過，他才騎機車離開等語（見原審卷第三十頁）。在本院訊問中仍
    指陳：他拿走我的皮包，還跟我說叫我把錢拿出來，不然要殺死我，我說我的錢
    都在皮包裡，我看他機車的踏板上的置物箱有一把東西，我認為那是刀，不過他
    包著，我不確定；... （問：他與你的距離是否拿刀砍得到？），因為他搶我之
    後，我往前，他退後，所以應該砍不到云云（見本院九十年三月二日訊問筆錄）
    。顯見被告此部分犯行僅係以手握以雨衣包裹放在所騎乘機車前置物箱之西瓜刀
    刀把，以將來之惡害恫嚇被害人戊○○交付財物；並非以目前之危害脅迫他人，
    亦未致使被害人喪失自由意志不能抗拒之程度。核被告所為：
  (一)於附表編號4.之時間、地點，攜帶西瓜刀搶奪被害人戊○○財物係犯刑法第三百
    二十六條第一項之攜帶兇器搶奪罪。至被告於搶奪得財物後另行起意恐嚇被害人
    戊○○交付財物未得逞，則係犯刑法第三百四十六條第三項、第一項之恐嚇取財
    罪未遂罪，其未遂犯行應依刑法第二十六條前段規定，按既遂犯之刑減輕之；此
    部分公訴人認被告恐嚇被害人戊○○交付財物未得逞係犯刑法第三百二十九條準
    強盜罪，尚有未洽其起訴法條應予變更。
  (二)於附表編號1.、2.所載之時間、地點，攜帶其所有客觀上足對人之身體、生命、
    安全構成威脅，具有危險性之西瓜刀一把，以佯裝購買行動電話之方式，趁被害
    人己○○、乙○○不備之際搶奪渠等店內販售之行動電話部分，均係犯刑法第三
    百二十六條第一項之攜帶兇器搶奪罪。
  (三)於附表編號3.、6.所載之時間、地點，攜帶客觀上具有危險性之西瓜刀，趁被害
    人丙○○、辛○○不備之際搶奪財物後，為防護贓物及脫免逮捕，以所攜帶之西
    瓜刀威脅在後追趕之被害人丙○○、辛○○，致被害人丙○○、辛○○心生畏懼
    而不敢再追逐部分，均係犯刑法第三百三十條第一項、第三百二十九條之加重準
    強盜罪。
  (四)於附表編號5.所載之時間、地點，攜帶其所有客觀上具有危險性之西瓜刀一把，
    佯裝向被害人庚○○○問路，趁被害人庚○○○不備之際，趁機欲搶奪被害人庚○○○置於機車踏板上之皮包而未遂；雙方拉扯之際被告又達其搶奪財物之目的
    ，繼之向被害人庚○○○恐嚇部分，係犯刑法第三百二十六條第二項、第一項之
    攜帶兇器搶奪未遂罪，及刑法第三百零五條之恐嚇罪。
  (五)被告先後三次攜帶兇器搶奪罪、一次攜帶兇器搶奪未遂罪，及先後二次犯刑法第
    三百三十條第一項、第三百二十九條之加重準強盜罪，其時間緊接，犯罪構成要
    件各自相同，顯均係基於概括犯意反覆為之，應依連續犯之規定分別論以攜帶兇
    器搶奪、加重準強盜既遂罪一罪，並均加重其刑。被告所攜帶兇器搶奪及刑法第
    三百零五條恐嚇罪間，有方法結果之遷連關係，應從重論以刑法第三百二十六條
    第一項之攜帶兇器搶奪罪。
  (六)被告所犯攜帶兇器搶奪罪、加重準強盜罪，及刑法第三百四十六條第三項、第一
    項之恐嚇取財罪未遂罪間，其犯意各別，罪質互異，應予分論併罰。
三、原審據以論罪科刑，固非無見。惟：(一)於附表編號4.之時間、地點攜帶西瓜刀搶
    奪被害人戊○○財物後，另行起意恐嚇被害人戊○○交付財物未得逞，則係犯刑
    法第三百四十六條第三項、第一項之恐嚇取財罪未遂罪；原審認被告係犯懲治盜
    匪條例第五條第二項、第一項第一款之普通盜匪未遂罪。(二)被告於附表編號5.所
    載之時間、地點，趁機欲搶奪被害人庚○○○置於機車踏板上之皮包而未遂；雙
    方拉扯之際被告又達其搶奪財物之目的，繼之向被害人庚○○○恐嚇部分，應係
    犯刑法第三百二十六條第二項、第一項之攜帶兇器搶奪未遂罪，及刑法第三百零
    五條之恐嚇罪；原審誤認被告係犯刑法第三百三十條第二項、第一項、第三百二
    十九條之加重準強盜未遂罪。(三)扣案帽子一頂、口罩一個及膠帶一卷，尚未經被
    告用以犯罪行搶，僅係供犯罪預備之物，已據被告陳明在卷( 見本院九十年九月
    六日審理筆錄 )，原判決認係供犯罪所用之物。均有未洽。被告上訴意旨，否認
    有對被害人丙○○恐嚇「我這裡有刀子，有膽你就追過來」，否認有對被害人庚○○○恐嚇「我有槍械」，辯稱根本不知道自己說過什麼，及以量刑過重指摘原
    判決不當，雖均無理由；然原判決既有前述之可議，自屬無可維持，應由本院予
    以撤銷改判。爰審酌被告犯罪之動機、目的在獲取不法財物，其於光天化日攜帶
    兇器行搶，對公眾生命財產及社會治安造成重大威脅，犯後又多方飾詞卸責未見
    悔意等一切情狀，量處如主文所示之刑，並定其應執行刑。扣案之西瓜刀二支係
    被告供犯罪所用之物；另扣案帽子一頂、口罩一個及膠帶一卷，則係被告供犯罪
    預備之物，並經被告陳明為其所有，應依刑法第三十八條第一項第二款之規定併
    予宣告沒收。
據上論斷，應依刑事訴訟法第三百六十九條第一項前段、第三百六十四條、第二百九
十九條第一項前段，第三百條，刑法第五十六條、第三百二十六條第一項、第三百三
十條第一項、第三百二十九條、第三百四十六條第三項、第一項、第二十六條前段、
第五十一條第五款、第三十八條第一項第二款，判決如主文。
本案經檢察官呂丁旺到庭執行職務。
中      華      民      國    九十      年      九      月     二十     日
                              臺灣高等法院刑事第十二庭
                                  審判長法  官   劉  景  星
                   法  官   陳  志  洋
                                        法  官   陳  博  志
右正本證明與原本無異。
恐嚇取財部分被告不得上訴。
其餘部分如不服本判決應於收受送達後十日內向本院提出上訴書狀，其未述上訴之理
由者並得於提起上訴後十日內向本院補提理由書（均須按他造當事人之人數附繕本）
。
                                       書記官    陳  嘉  文
中    華    民    國     九十     年      九        月      二十四      日
附錄  本判決論罪科刑法條：
刑法第三百二十六條第一項、第三百二十九條、第三百三十條第一項
刑法第三百二十六條
犯前條第一項之罪，而有第三百二十一條第一項各款情形之一者，處一年以上七年以
下有期徒刑。
前項之未遂犯罰之。
刑法第三百二十九條
竊盜或搶奪，因防護贓物、脫免逮捕或湮滅罪證而當場施以強暴、脅迫者、以強盜論
。
刑法第三百三十條
犯強盜罪而有第三百二十一條第一項各款情形之一者，處五年以上十二年以下有期徒
刑。
前項之未遂犯罰之。


司法院資訊處製作；財團法人民間司法改革基金會備份。
